臺灣臺中地方法院刑事判決　　　　　　　　　　　　九十二年度訴字第一六六號
　　公　訴　人　臺灣臺中地方法院檢察署檢察官
　　被　　　告　己○○
　　　　　　　　午○○
右列被告等因常業詐欺等案件，經檢察官提起公訴（九十二年度偵字第四四九九號、
九十二年度偵字第九二四二號、九十二年度偵緝字第二七一號）及移
年度偵緝字第二六○號、九十一年度偵字第一八四八二號、九十二年度偵字第八三四
號、臺灣彰化地方法院檢察署九十一年度偵字第一三五三三號），本院判決如左：
    主  文
己○○連續幫助常業詐欺，累犯，處有期徒刑壹年肆月，扣案如附表一編號十、十一
、十六、十九至二四所示之物均沒收；又連續幫助意圖為自己不法之所有，以恐嚇使
人以本人之物交付，累犯，處有期徒刑拾月；又共同連續行使偽造私文書，足以生損
害於公眾及他人，累犯，處有期徒刑壹年，扣案如附表一編號十二至十五之偽造身分
證肆枚、編號十九之「朱光榮」名義存摺壹本、偽造如附表二所示之「朱光榮」印章
、印文及署押均沒收。應執行有期徒刑年，扣案如附表一編號十至二四（除編號一
七、一八外）所示之物及如附表二所示之偽造「朱光榮」印章、印文及署押均沒收。
午○○無罪。
    事  實
一、己○○前因違反麻醉藥品管理條例案件、吸食麻醉藥品罪及違反藥事法案件，分
    別經本院判處有期徒刑五年二月、六月、五月確定，並經裁定應執行刑有期徒刑
    五年十月確定，經送監執行，於民國（下同）八十八年七月十三日假釋付保護管
    束，至九十一年二月十九日假釋期滿視為已執行完畢，仍不知悔改。
二、己○○明知買受人頭帳戶者多為常業詐欺犯罪集團或擄車勒贖恐嚇取財犯罪集團
    ，復以掩飾或隱匿常業詐欺犯罪、恐嚇取財所得財物之用，仍基於幫助洗錢、幫
    助常業詐欺、幫助恐嚇取財之概括犯意，自九十一年一月間起，在報紙廣告欄刊
    登收購帳戶之小廣告（先後預留0000000000號、000000000
    0號、0000000000號、0000000000號行動電話便於出賣人
    與之聯絡），先後以銀行帳戶每本新臺幣（下同）一至三千元、郵局帳戶三至四
    千元代價，收購劉壬欽（業經本院以九十二年度易字第三二四號刑事判決判處有
    期徒刑六月）、黃志詠（業經本院以九十二年度易字第一一八號刑事判決判處有
    期徒刑三月）、陳清得（業經本院以九十一年度易字第三二四三號刑事判決判處
    有期徒刑四月）、壬○○（本件被告，除自己之帳戶外，另亦將乙○○帳戶出售
    ，現在通緝中，另行審結）、乙○○（本件被告，業經本院以九十三年度簡字第
    一二六號刑事簡易判決判處有期徒刑三月，緩刑三年）、丁○○（本件被告，假
    冒朱光榮名義，業經本院於九十二年九月十日判決有期徒刑八月）等人之帳戶，
    再以銀行帳戶每本約四至七千元、郵局帳戶每本約六至八千元代價，連續出售予
    自稱「陳小姐」、「張先生」之成年男女多次，供作常業詐欺犯罪集團作為詐騙
    及洗錢之人頭帳戶之用。另以乙○○名義之臺灣中小企業銀行（下簡稱臺灣企銀
    ）西屯分行帳戶二五四九七五號帳戶及另三個不詳人所有之存摺、提款卡，與「
    阿行」交換車號六Ｗ─八一六○號之失竊自用小客車行照，又以每個帳戶五千元
    代價，將陳清得名義之三個帳戶及乙○○名義之另三個帳戶陸續出售於綽號「阿
    行」之成年男子，供作擄車勒贖恐嚇取財之犯罪集團作為人頭帳戶使用。己○○
    藉買賣人頭帳戶之行為，前後共取得約七萬餘元之利益。詳情如下：
（一）劉壬欽（業經本院以九十二年度易字第三二四號刑事判決判處有期徒刑六月）
      ，於九十一年四月初，見己○○刊登之上開廣告後，即以廣告中所刊登之00
      00000000號行動電話與己○○聯絡，己○○同意以每本銀行帳戶一千
      元、郵局帳戶四千元之代價，收購劉壬欽所有之金融機構或郵局之帳戶存摺、
      提款卡、印章供其所用，作為轉售他人供掩飾或隱匿犯罪所得款項。劉壬欽遂
      分別於：(一)九十一年四月八日，前往臺中縣東勢鎮○○路四四九號第一商業銀
      行東勢分行，申請開辦活期儲蓄存款帳戶（帳號：00000000000號
      ）；(二)九十一年四月八日，前往臺中市○○路○段三三九號華僑商業銀行北臺
      中分行，申請開辦活期儲蓄存款帳戶（帳號：00000000000000
      號）；(三)九十一年四月十五日，前往臺中縣東勢鎮○○路四三號東勢郵局，申
      請開辦活期儲蓄存款帳戶（帳號：0000000號）；(四)九十一年四月十八
      日，前往臺中市○○路○段一三八號新竹國際商業銀行（下簡稱新竹企銀）東
      海分行，申請開辦活期儲蓄存款帳戶（帳號：0000000000000號
      ）；(五)九十一年四月十九日，前往臺中市○○路○段八一號華南商業銀行水湳
      分行，申請開辦活期儲蓄存款帳戶（帳號：000000000000號），
      並於申辦完成取得該帳戶之同日，在臺中市○○路與進化北路麥當勞附近，將
      其所有上述銀行及郵局之帳戶存摺、印章及提款卡（連同密碼），以前述代價
      ，出售予己○○。
（二）黃志詠（業經本院以九十二年度易字第一一八號刑事判決判處有期徒刑三月）
      因缺錢花用，見己○○刊登之上開廣告，遂與己○○聯絡，於九十一年四月間
      某日，在臺中市○○區○○路附近，以四千元之代價，將其所申請開立如附表
      所示之臺中嶺東郵局（帳號00000000000000號）之存摺及提款
      卡（連同密碼）出租予己○○。
（三）陳清得於九十一年五月中旬，因缺錢花用，見己○○刊登之上開廣告，即與己○○聯絡，並先後於同年五月三十一日下午一時許及同年六月十一日後某日，
      在臺中市○○路之中山公園內及不詳處所，以每個帳戶三千元之代價，將其分
      別於同年五月二十四日申請取得之臺中市○○路郵局帳號000000－0號
      帳戶、同年五月三十日申請取得之遠東國際商業銀行（下簡稱遠東商銀）文心
      分行帳號00000000000000號帳戶、及同年六月十一日申請取得
      之臺新國際商業銀行（下簡稱臺新商銀）北臺中分行帳號000000000
      00000號帳戶之存摺及提款卡出售予己○○。
（四）乙○○、壬○○（通緝中，另行審結）為經網路認識之朋友，二人因缺錢花用
      ，壬○○適見己○○刊登之上述廣告，遂與己○○接洽後，同意出售帳戶。乙○○遂自九十一年十月底起至九十二年二月二十一日止，先後申辦取得中華郵
      政股份有限公司沙鹿郵局（下簡稱沙鹿郵局）帳號000000000000
      0號、誠泰商業銀行中港分行帳號三五六─五○─○六三三○八─四號、第一
      銀行帳號00000000000號、臺灣企銀西屯分行帳號0000000
      0000號、安泰商業銀行（下簡稱安泰銀行）帳號00000000000
      000號之郵局、銀行等帳戶存摺、提款卡、印章後，再連續於臺中縣、市不
      詳地點交付壬○○。壬○○亦自九十一年九月間起至九十二年二月二十一日止
      ，先後申辦取得臺灣銀行水湳分行帳號000000000000號、中國信
      託商業銀行（下簡稱中國信託）文心分行帳號000000000000號之
      帳戶及不詳帳號之郵局、第一銀行、臺灣銀行、聯邦銀行、富邦銀行、合作金
      庫銀行（下稱合庫銀行）、土地銀行等帳戶之其中二個帳戶，連同乙○○上開
      帳戶，以銀行帳戶每本一千五百元（除第一銀行之帳戶為二千元外）郵局帳戶
      每本四千元之代價，連續於不詳時間、地點出售予己○○。
（五）己○○取得劉壬欽、黃志詠、陳清得所有之上述存摺、提款卡及印章後，乃基
      於幫助洗錢、幫助常業詐欺、幫助恐嚇取財之概括犯意，再將上開劉壬欽所有
      銀行、郵局之帳戶、印章及提款卡（連同密碼），各以每個銀行帳戶四千元、
      郵局帳戶六千元之代價，出售於不詳姓名年籍自稱「陳」小姐、「張」先生之
      成年男女，供彼等掩飾或隱匿常業詐欺所得款項。自稱「陳」小姐、「張」先
      生之成年男女取得上開帳戶後，即基於洗錢之概括犯意及常業詐欺、竊車勒贖
      恐嚇取財之犯意，以其中劉壬欽前述(四)之新竹商銀東海分行帳戶、黃志詠前述
      郵局帳戶、陳清得前揭遠東商銀帳戶，作為掩飾、隱匿常業詐欺、恐嚇取財犯
      罪所得款項之用：
    １、自稱「陳」小姐、「張」先生所屬詐欺集團，先以報紙夾廣告內容為「手機
        搶鮮報，圖載各類手機特惠價格，及聯繫電話00000000、0000
        0000」之方式，從事假銷售真詐財之不法行為，適有賴麗惠、巳○○、
        辰○○、卯○○、寅○○、丙○○、癸○○、鍾鼎文等八人見該廣告，各別
        於九十一年四月十三日至二十八日之間，依前述廣告所留之電話予對方姓名
        不詳成年男子之人，聯絡購買手機之事宜，該姓名不詳之成年男子乃向賴麗
        惠等八人，詐稱若要購買手機，需先至提款機轉振帳繳交貨款，使賴麗惠等
        八人信以為真，賴麗惠、巳○○、辰○○、卯○○、寅○○、丙○○、癸○○、戊○○等人，分別於同年月二十三日八時三十二分許，同年月二十三日
        十三時許、同年月二十三日十七時五十八分三秒、同年月二十四日十三時許
        、同年月二十六日十五時、同年月二十八日十一時二十六分許、同年月二十
        六日十八時許、同年月二十六日十八時四十分許，至臺中縣太平市○○路之
        泛亞商業銀行，臺中縣潭子鄉之潭北郵局、臺中市南屯區○○○街郵局、臺
        中縣太平市○○○路中興郵局、臺中縣潭子鄉之頭家厝郵局、高雄市○○區
        ○○街之亞太商業銀行股份有限公司（下簡稱亞太銀行）臺中縣太平市○○
        路之臺灣企銀、匯豐商業銀行（下簡稱匯豐銀行）之自動櫃員機，將三萬四
        千三百六十元、三千五百九十八元、四千一百四十五元、五千一百零八元、
        六萬九千七百八十六元、三萬八千九百九十八元、一萬四千九百七十八元、
        二萬三千七百十五元，匯入該不詳姓名之成年男子指定之劉壬欽前述之新竹
        商銀東海分行帳戶，再利用劉壬欽提供之金融卡提領花用，並恃上開詐欺所
        得為生，以之為常業。嗣因該等姓名不詳之成年男女，未依約將手機交予賴
        麗惠等八人，且經電話聯繫無人接聽，賴麗惠等八人始知受騙而報警處理，
        經警將劉壬欽前述(四)之新竹商銀東海分行帳戶列為警示戶，該銀行人員通知
        劉壬欽前往處理，循線查知己○○涉案。
    ２、自稱「陳」小姐、「張」先生之詐欺集團，又基於同一洗錢之概括犯意及常
        業詐欺之犯意，於九十一年六月十二日下午一時零六分許，以發送行動電話
        簡訊內容：「為世足賽共襄盛舉，此訊息為領獎通知，您已中得三獎五十萬
        元，請洽詢0000000000，用戶編號２２８，認證號碼Ａ２０６」
        等語至闕昀珮所有號碼為0000000000號之行動電話手機上，以詐
        騙闕昀珮，且闕昀珮因而陷於錯誤，旋於同日下午二時九分許，依該簡訊內
        容聯絡之方式，依指示將中獎金額稅金一萬六千五百五十五元匯入黃志詠上
        揭帳戶後，因察覺有異，乃立即報警處理。嗣於九十一年七月十日，黃志詠
        前往臺中市○區○○路五十號臺中嶺東郵局辦理終止帳戶、提領結清該戶內
        現金及重新填寫郵政存簿儲金立帳申請書新開立帳戶時，為郵局承辦人員廖
        銅賢發覺有異，經報警處理後，為警當場查獲黃志詠，循線查知己○○涉案
        。
    ３、自稱「陳」小姐、「張」先生之犯罪集團，另基於竊車及恐嚇取財之犯意，
        於九十一年六月四日下午一時三十分許，在臺中市○區○○街及大德街交岔
        口，竊取謝佩臻所有，由丑○○使用之車牌號碼ＭＱ—０００九號自用小客
        車一部，得手後旋即於同年月五日上午十二時五十四分許、同日下午一時十
        四分及同日下午一時十五分許，先後三次撥打該部車輛上所留之聯絡電話向
        丑○○恐嚇恫稱：「須匯三萬元至遠東商銀帳號000000000000
        00號之帳戶內，否則無法取回車輛」等語，致丑○○因恐蒙受更大損失，
        心生畏懼而依指示匯入三萬元至陳清得前揭遠東商銀之帳戶。嗣經丑○○報
        案後，員警採取前揭遠東商銀帳戶之開戶資料上之指紋送請內政部警政署刑
        事警察局鑑驗，發現該帳戶係陳清得本人所申請，始循線獲悉上情。
（六）己○○取得乙○○、壬○○所有之上述存摺、提款卡及印章後，亦基於同一幫
      助恐嚇取財之概括犯意，將上述存摺、提款卡及印章於不詳時間、地點，以乙○○名義之臺灣企銀西屯分行帳戶二五四九七五號帳戶及另三個不詳人所有之
      存摺、提款卡，與「阿行」交換車號六Ｗ─八一六○號之失竊自用小客車行照
      ，綽號「阿行」告知己○○其已竊得子○○所有車號六Ｗ—八一六０號自小客
      車，將其中子○○上開車輛之汽車行照交給己○○，告知己○○可用電話向子
      ○○恐嚇取財，己○○乃同意而將乙○○所有臺灣企銀西屯分行帳號0000
      0000000號及其他三本帳戶與「阿行」交換該行照。其餘則以每個帳戶
      五千元代價，出售於綽號「阿行」之成年男子，出售於綽號「阿行」之成年男
      子，供作擄車勒贖恐嚇取財之犯罪集團作為人頭帳戶使用。惟己○○並未查知
      子○○之電話號碼，故未實際向子○○恐嚇取財，而「阿行」所屬竊盜集團另
      以電話向子○○恐嚇取財，因子○○拒絕而未遂。其後該竊車集團於九十二年
      一月十八日，在高雄市○○區○○路二一號旁，竊取庚○○駕駛周秋燕所有車
      號Ｚ五—七六八八號自小客車，及於九十二年一月二十日，在高雄市○○區○○街一二四號前，竊取高淑惠所有，由甲○○使用之ＹＶ─一一三六號自用小
      客車，得手後，該竊車集團成員即撥打庚○○0000000000號行動電
      話、甲○○○七─0000000電話恐嚇取財各五萬元，庚○○、甲○○二
      人唯恐上開車輛遭解體，於九十二年一月二十日上午十一時三十一分許、同日
      下午十五時三十七分許，各由高雄銀行大昌分行、高雄區中小企業銀行楠梓分
      行匯款五萬元至上開乙○○之臺灣企銀西屯分行帳號00000000000
      號之帳戶內，綽號「阿行」所屬犯罪集團立即領出花用。
三、己○○另於九十二年一月初之某日上午，見不詳姓名年籍，綽號「阿強」成年男
    子，在報紙刊登偽造屬於特種文書之身分證之小廣告，遂另萌生利用偽造身分證
    向銀行或郵局申辦帳戶再出售之概括犯意，旋聯繫阿強，即約在臺中市○○路某
    泡沫紅茶店，將其照片二張交給綽號「阿強」成年男子，而共同基於偽造身分證
    特種文書之概括犯意聯絡，約定由己○○提供每張偽造身分證一萬元之代價，由
    「阿強」在臺中縣、市不詳地址處進行偽造身分證工作，同日下午綽號「阿強」
    之男子即完成偽造工作，將貼有己○○照片之「朱宏德」、「周永昌」名義之身
    分證各一枚，以及偽造之「林士雄」名義身分證一枚（照片均非己○○，該三枚
    身分證上之公印文亦為綽號「阿強」一併偽造）。至九十二年二月初某日，丁○○見己○○刊登於報紙之收購帳戶廣告，而打電話向己○○表示其欲出售帳戶，
    但因使用信用卡積欠銀行不少款項，銀行會自其帳戶內扣押存款，影響購買者使
    用等語，己○○即告知其有管道可代辦偽造身分證，但費用要從出售帳戶款項中
    扣除等語，丁○○遂予同意，而與己○○共同基於偽造特種文書、偽造私文書之
    犯意聯絡，先於九十二年二月八日，將其照片一張交給己○○，委由己○○購買
    偽造身分證，己○○即以每張一萬元之代價，交由與之具有犯意聯絡，姓名年籍
    不詳，綽號「阿強」之成年男子在臺中縣、市不詳處所偽造貼有丁○○照片之「
    朱光榮」名義之身分證一枚（含其上之公印文），交付己○○轉交丁○○。丁○○即於九十二年二月十九日，委請不知情之刻印店人員偽造「朱光榮」印章一枚
    後，旋即持上開偽造身分證及印章，分別至臺中市○○路五五九號臺新銀行民權
    分行、臺中市○○路八四號臺灣企銀民權分行、臺中市○○路○段二○八之一號
    聯邦銀行文心分行，向不知情之上開銀行承辦人員提出行使，假冒為「朱光榮」
    本人名義，於開戶申請書、印鑑卡等資料上偽造朱光榮署押，而偽造「朱光榮」
    名義之開戶申請書、印鑑卡等私文書後，復持以向上開銀行承辦人員提出行使，
    足以致「朱光榮」本人遭受刑事追訴之損害並足以生損害於上開銀行對於存戶管
    理之正確性。丁○○於取得臺新銀行民權分行帳號0000000000000
    0號、臺灣企銀民權分行帳號00000000000號、聯邦商業銀行文心分
    行九十二年二月十九日帳號000000000000號等三個活期儲蓄存款帳
    戶之存摺、提款卡（含密碼）後，再持至臺中市○○路與大雅路口，以每戶二千
    元之代價，出售予己○○（但己○○每個帳戶均扣除一千元作為偽造身分證之代
    價，故丁○○每個帳戶實際僅取得一千元，共三千元）。
四、嗣於九十二年二月二十一日十四時四十分許，壬○○、乙○○受己○○要求至臺
    中市○○區○○路三段一０七號臺灣中小企業銀行，佯稱上開乙○○所有臺灣企
    銀帳號00000000000號之存摺、提款卡遺失，重新申辦補發手續完成
    時，為行員蕭碧玲察覺乙○○之帳戶為警示戶，報警處理，警當場在壬○○身上
    查獲如附表一編號一至九所示之物，而查知上情。警方遂循線於九十二年二月二
    十一日下午四時許，至臺中市○○路與向上路口，緝獲己○○及丁○○，在丁○○身上當場扣得偽造之「朱光榮」身分證一枚（如附表一編號十四所示），自己○○身上起出如附表一編號十九所示「朱光榮」名義之臺灣企銀民權分行存摺一
    本。再於同年月二十一日十七時五十分許，至臺中市○區○○○街八號六樓之十
    三己○○住處，扣得如附表一編號十至十三、十五至十八、二○至二四所示之物
    。
五、案經臺中市警察局、臺中市警察局第六分局、臺中市警察局第四分局報請臺灣臺
    中地方法院檢察署檢察官偵查起訴及移送併辦。
    理  由
甲、被告己○○有罪部分：
一、訊據被告己○○於警、偵訊及審判中均對於右揭犯罪事實坦承不諱，核與出售帳
    戶之劉壬欽、黃志詠、陳清得、乙○○、丁○○等人於警、偵訊及審判中所述相
    符，另壬○○雖尚未到案，惟其於警訊及偵訊中亦已陳述明確，此外復有下列證
    據可資補強：
（一）起訴部分：此部分之犯罪事實，業據被害人賴麗惠、巳○○、辰○○、卯○○
      、寅○○、丙○○、癸○○、鍾鼎文（參見九十二年偵字第四四九九號偵查卷
      一第一七、一五、二一、二五、二七、二九三二、三六頁）庚○○及證人蕭碧
      玲（參見九十二年度偵字第四四九九號偵查卷一第四四、四二及九十二年偵字
      第九二四二號偵查卷第三○頁）與被害人子○○、甲○○（參見九十二年度偵
      字第九二四二號偵查卷）指訴明確。復有第一銀行東勢分行、東勢郵局、華僑
      銀行北臺中分行、新竹商銀東海分行、華南銀行水湳分行之活期儲蓄存款帳號
      00000000000號、帳號000000000000之三號、帳號0
  0000000000000號、帳號0000000000000號、帳號
      000000000000號等帳戶資料各一份及「手機搶鮮報」廣告、自動
      櫃員機匯款明細四單、劉壬欽第一銀行東勢分行活期儲蓄存款存摺、提款卡、
      印章、密碼單、扣押筆錄各一份（參見九十一年偵字第一八六三八號卷第六七
      至第八一頁）及扣案如附表編號十至二四所示所示之物品及開戶申請書、印鑑
      卡等資料，申請銀行帳戶及電話名冊（參見九十二年偵字第四四九九號偵查卷
      一第七八頁）、暫結單（參見九十二年偵字第四四九九號偵查卷一第八五頁）
      、子○○汽車行照（參見九十二年偵字第四四九九號偵查卷一第七七頁）、各
      銀行每日提轉款對照表（參見九十二年偵字第四四九九號偵查卷一第六八頁）
      、乙○○於九十二年二月二十一日至臺灣企銀申辦補發帳戶之申請書、止付申
      請書、單摺掛失止付暨補領申請書、電話銀行使用終止申請書、事故登錄解除
      單、圖章掛失暨更換新印鑑申請書、身分證影本、存款交易明細表（參見九十
      二年偵字第四四九九號偵查卷一第六九至七六頁），朱光榮名義之臺灣企銀存
      摺影本（參見九十二年偵字第四四九九號偵查卷一第八一頁）、曾俊凱名義之
      臺中英才郵局存摺影本（參見九十二年度偵字第四四九九號偵查卷一第八一頁
      ）、贓物領回保管書，車輛竊盜、車牌失竊資料個別查報表查詢車輛認可資料
      ，車籍作業系統查詢認可資料（參見九十二年偵字第四四九九號偵查卷一第一
      ○五至一○七頁），庚○○、甲○○之匯款回條（參見九十二年偵字第四四九
      九號偵查卷一第九○頁）及通聯記錄（參見九十二年度偵字第九二四二號偵查
      卷）等在卷可資佐證。又被告己○○購買之身分證一節，查本件扣案之身分證
      四枚，經與真正身分證比對結果，本件扣案偽造朱光榮、林士雄、朱宏德、周
      永昌名義之身分證各一枚（參見九十二年偵字第四四九九號偵查卷第一第六七
      頁），紙質顏色較深，且其上花紋模糊不清，國旗紅色部分屬暗紅，非鮮紅色
      ，內部關防之字體較粗，故顯與真正身分證不同，應係偽造無疑，此有臺灣臺
      中地方法院檢察署檢察官勘驗筆錄一紙在卷可資參見（九十二年偵緝字第二七
      一號偵查卷第三六之一頁），參以被告己○○供述：伊要買身分證係要去開設
      帳戶之用，伊不知道來源，而係拿自己及丁○○之照片給綽號阿強，並以每張
      一萬元之代價向綽號阿強購買取得等語（參見九十二年偵字第四四九九號偵查
      卷三第四頁），故被告己○○已知該來源不明，縱係真的，被告己○○仍貼上
      非身分證本人之照片，足見無論身分證真假並不重要，且主觀上有偽造、變造
      之犯意甚明。
（二）併案己○○與陳清得部分：有丑○○警察局偵訊筆錄（九十一年偵字第一八四
      八二號第九頁）、陳清得警察局偵訊筆錄（九十一年偵字第一八四八二號第一
      一、一二及四八頁）、陳麗如警察局偵訊筆錄（九十一年偵字第一八四八二號
      第一四頁）、謝佩臻所有車牌號碼ＭＱ－○○○九號丑○○駕駛失竊由臺中市
      警察局所發車輛失竊證明單（九十一年偵字第一八四八二號第一五頁）、陳清
      得遠東國際商業行銀帳號00000000000000往來明細資料單（九
      十一年偵字第一八四八二號第一八頁）、陳清得遠東國際商業行銀帳號000
      00000000000開戶相關資料（九十一年偵字第一八四八二號第六六
      、六七頁）、陳清得臺中雙十路郵局帳號第000000－0號存簿儲金帳戶
      立帳申請書（九十一年偵字第一八四八二號第六三頁正反面）、陳清得臺新國
      際商業銀行帳號000000000000000開戶相關資料（九十一年偵
      字第一八四八二號第六九頁）、內政部警政署刑事警察局鑑驗書（陳清得指紋
      ）（九十一年偵字第一八四八二號第二二至第二五頁）、陳麗如所申辦門號0
      000000000之雙向通聯資料表（九十一年偵字第一八四八二號第二七
      頁）等在卷可稽。
（三）併案己○○與黃志詠部分：有黃志詠偵訊筆錄（九十一年偵字第一三五三三號
      第七、九頁）、闕昀珮偵訊筆錄（九十一年偵字第一三五三三號第一一至一三
      頁）、被害人闕昀珮匯款明細表（九十一年偵字第一三五三三號第二四頁）、
      黃志詠郵局帳號00000000000000號郵政存簿儲金立帳申請書（
      九十一年偵字第一三五三三號第二五頁）、黃志詠郵局帳號00000000
      000000號郵政儲金簿掛失止付申請書（九十一年偵字第一三五三三號第
      二六頁）、黃志詠指認己○○警訊筆錄（九十一年偵字第一三五三三號第四七
      頁）、黃志詠郵局帳號00000000000000號歷史交易清單 (九十
      一年偵字第一三五三三號第五二、五三頁）等在卷可稽。
（四）綜上所述，被告己○○事證明確，犯行洵堪認定。
二、核被告己○○如事實欄二之（一）至（六）所述之行為，係犯刑法第三十條第一
    項、第三百四十條、第三百四十六第一項、洗錢防制法第九條第一項之幫助常業
    詐欺、幫助洗錢、幫助恐嚇取財等罪。其多次幫助行為，時間緊接，方法相同，
    觸犯構成要件相同之罪名，顯係基於概括犯意為之，為連續犯，應依刑法第五十
    六條之規定以一罪論，並加重其刑。所犯連續幫助洗錢犯行，與連續幫助常業詐
    欺罪之間，有方法結果之牽連關係，為牽連犯，應從一重之連續幫助常業詐欺罪
    處斷。檢察官聲請併辦部分，及起訴書未論及之幫助洗錢部分，與已起訴部分具
    有前揭連續犯及牽連犯之裁判上一罪關係，本院得併予審理。洗錢防制法雖於被
    告行為後之九十二年二月六日修正，惟第九條第一項部分並未修正，毋庸比較新
    舊法之規定。如事實欄三所述之行為，係犯刑法第二百十二條之偽造特種文書罪
    、刑法第二百十八條第一項之偽造公印文罪、刑法第二百十六條、第二百十二條
    之行使偽造特種文書罪，及刑法第二百十六條、第二百十條行使偽造私文書罪。
    被告己○○就偽造身分證及其上公印文部分與綽號「阿強」男子之間，以及就由
    丁○○前往銀行行使偽造身分證及行使偽造私文書部分與同案被告丁○○間，各
    有犯意聯絡及行為分擔，均為共同正犯。其利用不知情之刻印店人員偽刻「朱光
    榮」之印章，為間接正犯。被告於九十二年一月初、九十二年二月八日兩度共同
    偽造身分證、公印文之行為，時間緊接，方法相同，觸犯構成要件相同之罪名，
    顯係基於概括犯意為之，為連續犯，應依刑法第五十六條之規定以一罪論，並加
    重其刑。其共同偽造身分證及偽造公印文二罪間，有方法結果之牽連關係，為牽
    連犯，應從一重之偽造公印文罪處斷。偽造「朱光榮」印章、印文、署押為偽造
    私文書之部分行為，而偽造私文書之低度行為，復被行使之高度行為吸收，均不
    另論罪。其推由丁○○行使偽造身分證及行使偽造私文書申辦帳戶之行為，係一
    行為觸犯數罪名，為想像競合犯，依刑法第五十五條規定，從較重之行使偽造私
    文書罪處斷。其推由丁○○連續向三所銀行行使偽造私文書，時間緊接，方法相
    同，觸犯構成要件相同之罪名，顯係基於概括犯意為之，亦為連續犯，應依刑法
    第五十六條之規定以一罪論，並加重其刑。被告己○○所犯共同偽造公印文及共
    同連續行使偽造私文書罪二罪間，有方法結果之牽連關係，為牽連犯，應從一情
    節較重之共同連續行使偽造私文書處斷，與上開連續幫助常業詐欺罪、連續幫助
    恐嚇取財罪間，則行為互殊，幫助之對象及共犯不同，所犯罪名構成要件亦不相
    同，應分論併罰。次查被告己○○曾因違反麻醉藥品管理條例案件、吸食麻醉藥
    品罪及違反藥事法案件，分別經本院判處有期徒刑五年二月、六月、五月確定，
    並經裁定應執行刑有期徒刑五年十月確定，經送監執行，於八十八年七月十三日
    假釋付保護管束，至九十一年二月十九日假釋期滿視為已執行完畢，有臺灣臺中
    地方法院檢察署刑案資料查註紀錄表、臺灣高等法院被告全國前案紀錄表在卷可
    稽，被告於執行完畢後五年內再犯本件有期徒刑以上之罪，為累犯，應依刑法第
    四十七條之規定加重其刑，並與前揭連續犯之規定併加重之。被告為幫助犯之部
    分，則依刑法第三十條第二項之規定，減輕其刑，並依刑法第七十一條第一項之
    規定，先加後減。爰審酌被告為職業買賣人頭帳戶者，犯罪所生之危害不小，量
    刑不宜輕縱，惟其犯罪之動機及目的無非為賺取其中少許差價，所獲利益約七萬
    餘元，並非甚高，、手段平和，犯罪後坦承犯行，態度良好等一切情狀，分別量
    處如主文所示之刑，並定其執行刑。扣案如附表一編號一至九等物，係在壬○○
    身上起出，其中之存款簿、提款卡等，尚未出售予己○○，亦尚未約定出售，不
    能視為供犯罪所用或供犯罪預備，其餘物品因壬○○尚未到案，依現存資料，不
    足以認定與本件犯罪相關，不予沒收。又被告係犯幫助洗錢罪，而非洗錢罪之正
    犯，尚無必要依洗錢防制法第十二條第一項之規定諭知沒收及追徵其買賣帳戶所
    得利益，而編號一七、一八所示之物，亦無確切證據足認與本件犯罪相關，故不
    予沒收。扣案如附表一編號十、十一、十六、十九至二四所示之物，則均為被告
    己○○所有，供犯本件罪行所用、預備或所得之物，業經被告己○○供明在卷，
    均應依刑法第三十八條第一項第二款、第三款之規定宣告沒收（其中編號十二至
    十五之偽造身分證上偽造公印文，並應依刑法第二百十九條之規定沒收）。如附
    表二所示之偽造「朱光榮」印章、印文及署押，雖未扣案，仍應依刑法第二百十
    九條之規定沒收。
三、本件公訴意旨另略以：被告己○○另向年籍不詳之錢正明、羅敏鳳、李戊益、王
    程加、盧敏雄、沈寶元、許富榮、梁博文、周永昌、陳淑恬、張景詠、江恩典、
    江永堂、賴建元等人，以同上之價格購買其等申辦取得之郵局（簡稱綠本）或銀
    行（簡稱紅本）之帳戶，因認被告己○○此部分亦涉犯幫助常業犯嫌云云。惟被
    告堅決否認上情，辯稱：該部分雖有聯絡購買，但尚未購得等語。經查公訴人所
    指此部分犯行，除扣案附於九十二年度偵字第四四九九號卷（一）第七十八頁之
    申請銀行帳戶及申請電話名冊一紙外，別無其餘證據可資證明；且依共犯從屬性
    之原理，幫助犯之成立須以正犯之成立為前提，倘若被幫助者不構成犯罪，幫助
    者之行為自亦不構成犯罪。依本案現存之卷證資料，尚無證據可證明有任何詐欺
    、擄車勒贖等犯罪集團獲得款項流入前揭人等之帳戶，或有被害人因前揭之帳戶
    受有損害而報案及有其他利用上述帳戶為犯罪行為之情事，因而此部份缺乏正犯
    之犯罪可據以從屬，故尚難逕認被告己○○此部分亦成立幫助常業詐欺罪嫌。惟
    檢察官係與前揭有罪部分以連續犯之裁判上一罪關係起訴，爰不另為無罪之諭知
    。
乙、被告午○○無罪部分：
一、公訴意旨略以：午○○係己○○之女友，明知己○○從事收購帳戶事宜，乃與己○○共同基於幫助詐欺之概括犯意聯絡，於上述期間內，在臺中市○區○○○街
    八號六樓之十三住處，將己○○轉賣收購上述人員之帳戶之得款情形，記錄在己○○所有之記事本內，供己○○瞭解得款之情形，並共同花用上開出售帳戶之得
    款，因認被告午○○亦涉有刑法三十條第一項、第三百三十九條第一項之詐欺罪
    嫌。
二、按犯罪事實應依證據認定之，無證據不得認定犯罪事實。又不能證明被告犯罪者
    ，應諭知無罪之判決，刑事訴訟法第一百五十四條第二項、第三百零一條第一項
    分別定有明文。次按認定不利於被告之事實，須依積極證據，苟積極證據不足為
    不利於被告事實之認定時，即應為有利於被告之認定，更不必有何有利之證據，
    最高法院三十年度上字第八一六號判例可資參照。
三、查公訴人認被告涉有上述犯行，係以：（一）被告午○○於警、偵訊筆錄中業已
    坦承知悉被告己○○在做買賣人頭帳戶之事。（二）扣案附於九十二年度偵字第
    四四九九號卷（一）第七十八頁之申請銀行帳戶及申請電話名冊一紙及同卷第八
    五頁之收支表一紙等，為其主要論據。
四、訊據被告午○○對於其係己○○之女友，於查獲前與己○○同住，扣案附於九十
    二年度偵字第四四九九號卷（一）第七十八頁、第八五頁之紙條，係其筆跡等情
    坦承不諱，惟堅決否認有何被訴之幫助詐欺犯行，辯稱：該等字條係己○○提供
    草稿，要求午○○代為抄寫一遍而已，伊並未幫助己○○買賣帳戶等語。
五、經查：
（一）九十二年度偵字第四四九九號卷（一）第七十八頁之紙條內容，係記載包含乙○○、丁○○在內之一些人名及電話號碼，同卷第八五頁之紙條內容，係記載
      一些收支紀錄，以及數個計算式，此等內容僅可能有助於被告己○○記錄有意
      出賣帳戶之人之聯絡電話，並了解其獲利情形，但對於從事常業詐欺、洗錢、
      恐嚇取財之正犯「陳」小姐、「張」先生、「阿行」、及其他詐欺及恐嚇取財
      之不詳人而言，並無任何助力可言，亦即其行為尚不構成幫助行為。
（二）司法院大法官釋字第一○九號解釋所謂共謀共同正犯之概念，係指共同正犯而
      言，至於幫助犯應不在內。故縱使被告午○○知悉己○○在做買賣帳戶之事，
      但本身無幫助行為時，仍難以幫助犯論科。此外復查無其他積極證據足證被告
      有何被訴之幫助詐欺犯行，揆諸前揭法條及判例意旨，即應為有利於被告之認
      定，依法應為被告午○○無罪之判決，以免冤抑。
據上論斷，應依刑事訴訟法第二百九十九條第一項前段，第三百零一條第一項，洗錢
防制法第九條第一項、刑法第五十六條、第三十條第一項、第二項、第三百四十條、
第三百四十六條第一項、第二十八條、第二百十八條第一項、第二百十六條、第二百
十二條、第二百十條、第五十五條、第四十七條、第五十一條第五款、第三十八條第
一項第二款、第三款、第二百十九條，罰金罰鍰提高標準條例第一條前段，判決如主
文。
中      華      民      國    九十三    年      八      月      十      日
                               臺灣臺中地方法院刑事第六庭
                                   審判長法  官  夏一峰
                                         法  官  鄧敏雄
                                         法  官  林念祖
右正本證明與原本無異。
如不服本判決，應於送達後十日內向本院提出上訴狀（須附繕本），上訴於臺灣高等
法院臺中分院。
                                         書記官
中      華      民      國    九十三    年      八      月      十      日
附表一【扣得被告所有、供犯罪所用之物】
┌──┬─────────────────────────┬────┬──
│編號│    扣     押     物     品     名     稱         │ 所有人 │數量
├──┼─────────────────────────┼────┼──
│ １ │臺灣銀行存款簿                                    │ 壬○○ │一本
│    │（帳號：000000000000）                │        │
├──┼─────────────────────────┼────┼──
│ ２ │誠泰銀行存款簿                                    │ 壬○○ │一本
│    │（帳號：000000000000）                │        │
├──┼─────────────────────────┼────┼──
│ ３ │華南銀行存款簿                                    │ 壬○○ │一本
│    │（帳號：000000000000）                │        │
├──┼─────────────────────────┼────┼──
│ ４ │中國信託銀行存款簿      │ 壬○○ │一本
│    │（帳號：000000000000）                │        │
├──┼─────────────────────────┼────┼──
│ ５ │誠泰銀行提款卡                                    │ 壬○○ │一張
│    │（卡號：000000000000）                │        │
├──┼─────────────────────────┼────┼──
│ ６ │玉山銀行信用卡                                    │ 壬○○ │一張
│    │（卡號：0000000000000000）        │        │
├──┼─────────────────────────┼────┼──
│ ７ │中國信託銀行信用卡                                │ 壬○○ │一張
│    │（卡號：0000000000000000）        │        │
├──┼─────────────────────────┼────┼──
│ ８ │易付卡                                            │ 壬○○ │四張
│    │（號碼：0000000000、0000000000│        │
│    │  ；另二張號碼不詳）                          │        │
├──┼─────────────────────────┼────┼──
│ ９ │ＮＯＫＩＡ廠牌行動電話                            │ 壬○○ │一支
│    │（號碼：0000000000）                    │        │
├──┼─────────────────────────┼────┼──
│ １０ │行動電話                                          │ 己○○ │一支
│    │（號碼：0000000000）                    │        │
├──┼─────────────────────────┼────┼──
│  │行動電話                                          │ 己○○ │一支
│    │（號碼：0000000000）                    │        │
├──┼─────────────────────────┼────┼──
│  │偽造朱宏德身分證                                  │ 己○○ │一張
│    │（身分證字號：Ｚ000000000）              │        │
├──┼─────────────────────────┼────┼──
│  │偽造周永昌身分證                                  │ 己○○ │一張
│    │（身分證字號：Ｚ000000000）              │        │
├──┼─────────────────────────┼────┼──
│  │偽造朱光榮身分證                                  │ 丁○○ │一張
│    │（身分證字號：Ｚ000000000）              │        │
├──┼─────────────────────────┼────┼──
│  │偽造林士雄身分證                                  │ 己○○ │一張
│    │（身分證字號：Ｚ000000000）              │        │
├──┼─────────────────────────┼────┼──
│  │郵政存簿儲金簿                                    │ 己○○ │一本
│    │（帳號：00000000000000000，戶名  │        │
│    │曾俊凱）                                          │        │
├──┼─────────────────────────┼────┼──
│  │中國國際商銀活儲存款簿                            │ 己○○ │一本
│    │（帳號：00000000000，戶名辛○○）      │        │
├──┼─────────────────────────┼────┼──
│  │臺新銀行綜合存款簿                                │ 己○○ │一本
│    │（帳號：00000000000000，戶名己○○）│        │
├──┼─────────────────────────┼────┼──
│  │臺灣企銀活期儲蓄存摺                              │ 己○○ │一本
│    │（帳號：00000000000，戶名朱光榮）      │        │
├──┼─────────────────────────┼────┼──
│  │遠傳易付卡                                        │ 己○○ │一張
│    │（號碼：0000000000）                    │        │
├──┼─────────────────────────┼────┼──
│  │記事本                                            │ 己○○ │一本
├──┼─────────────────────────┼────┼──
│  │易付卡                                            │ 己○○ │五張
│    │（號碼：0000000000、0000000000│        │
│    │        0000000000、0000000000│        │
│    │        0000000000）                    │        │
├──┼─────────────────────────┼────┼──
│  │各銀行提轉款對照表                                │ 己○○ │一張
│    │（附於九二偵四四九九卷（一）第六十八頁）          │        │
├──┼─────────────────────────┼────┼──
│  │申請銀行帳戶及申請電話名冊                        │ 己○○ │一張
│    │（附於九二偵四四九九卷（一）第七十八頁）          │        │
└──┴─────────────────────────┴────┴──
附表二：
編號                名稱及數量
一、偽造之「朱光榮」名義印章壹枚（未扣案）
二、臺新銀行民權分行九十二年二月十九日帳號00000000000000號活
    期儲蓄存款帳戶：印鑑卡上偽造之「朱光榮」印文貳枚、偽造之「朱光榮」署押
    壹枚，「客戶基本資料表」上偽造之「朱光榮」印文伍枚、偽造之「朱光榮」署
    押肆枚
三、臺灣企銀民權分行九十二年二月十九日帳號00000000000號活期儲蓄
    存款帳戶：印鑑卡上偽造之「朱光榮」印文貳枚、偽造之「朱光榮」署押壹枚，
    「存款往來申請書暨約定書」上偽造之「朱光榮」印文貳枚、偽造之「朱光榮」
    署押壹枚
四、聯邦商業銀行文心分行九十二年二月十九日帳號000000000000號活
    期儲蓄存款帳戶：印鑑卡上偽造之「朱光榮」印文貳枚、偽造之「朱光榮」署押
    壹枚，「申請書」上偽造之「朱光榮」印文肆枚、偽造之「朱光榮」署押肆枚
附錄論罪科刑法條：
洗錢防制法第九條第一項
犯第二條第一款之罪者，處五年以下有期徒刑，得併科新臺幣三百萬元以下罰金。
刑法第三百三十九條
意圖為自己或第三人不法之所有，以詐術使人將本人或第三人之物交付者，處五年以
下有期徒刑、拘役或科或併科一千元以下罰金。
以前項方法得財產上不法之利益或使第三人得之者，亦同。
前二項之未遂犯罰之。
刑法第三百四十條
以犯第三百三十九條之罪為常業者，處一年以上七年以下有期徒刑，得併科五萬元以
下罰金。
刑法第三百四十六條
意圖為自己或第三人不法之所有，以恐嚇使人將本人或第三人之物交付者，處六月以
上五年以下有期徒刑，得併科一千元以下罰金。
以前項方法得財產上不法之利益，或使第三人得之者，亦同。
前二項之未遂犯罰之。
刑法第二百十條
偽造、變造私文書，足以生損害於公眾或他人者，處五年以下有期徒刑。
刑法第二百十二條
偽造、變造護照、旅券、免許證、特許證及關於品行、能力服務或其他相類之證書、
介紹書，足以生損害於公眾或他人者，處一年以下有期徒刑、拘役或三百元以下罰金
。
中華民國刑法第二百十八條
偽造公印或公印文者，處五年以下有期徒刑。
盜用公印或公印文足以生損害於公眾或他人者，亦同。
刑法第二百十六條
行使第二百十條至第二百十五條之文書者，依偽造、變造文書或登載不實事項或使登
載不實事項之規定處斷。
